【裁判字號】    92,台上,3706
【裁判日期】    920704
【裁判案由】    貪污
【裁判全文】
最高法院刑事判決                              九十二年度台上字第三七０六號
    上  訴  人  台灣高等法院高雄分院檢察署檢察官
    被      告  戌○○
                亥○○
                甲○○
                卯○○
                未○○
    右五人共同
    選任辯護人  戴國石律師
                蔡吉記律師
    被      告  酉○○
                丁○○
                午○○
    右  一  人
    選任辯護人  劉德福律師
    被      告  癸○○
                子○○
                壬○○
                寅○○
                辰○○
                丑○○
                戊○○
                乙○○
                辛○○
    右八人共同
    選任辯護人  吳玉豐律師
                趙建華律師
    被      告  天○○
                丙○○
                己○○
                申○○
                巳○○
                庚○○
右上訴人因被告等貪污案件，不服台灣高等法院高雄分院中華民國九十一年七月十日
第二審判決（九十一年度上訴字第一一號，起訴案號：台灣高雄地方法院檢察署八十
四年度偵字第一二八五二、二０六０二、二一七一一號；同署八十五年度偵字第九０
四七、一五四一七號），提起上訴，本院判決如左：
    主  文
原判決撤銷，發回台灣高等法院高雄分院。
    理  由
本件原判決維持第一審諭知被告戌○○、亥○○、甲○○、卯○○、未○○、酉○○
、丁○○、午○○、癸○○、子○○、壬○○、寅○○、辰○○、丑○○、候慶雲、
乙○○、辛○○、天○○、丙○○、己○○、申○○、巳○○、庚○○（下稱被告等
二十三人）均無罪之判決，駁回檢察官在第二審之上訴，固非無見。
惟查：(一)、證據之證明力，由法院自由判斷，固為刑事訴訟法第一百五十五條第一項
所明定。但不得違背經驗法則及論理法則。卷查被告等二十三人於法務部調查局航業
海員調查處高雄調查站（下稱海調站）均供認：賓士牌各型車輛，外觀明顯不同，車
內空間亦不相同，可以很容易辨明等語（見被告等之海調站調查筆錄）。證人即高雄
關稅局前鎮分局駐庫關員（民國八十三年三月一日開始任職）黃龍輝於海調站證稱：
「（問：貨主進口之汽車是否在進入貨櫃場進口倉後均應上鎖，車子鑰匙均歸由駐庫
關員負責保管？）由駐庫關員與倉庫管理員負責聯鎖保管。（問：前述進口汽車若未
經你允許同意其他人『含貨主，報關行、驗貨人員』能否接近汽車及打開車門？）不
可以」（見海調站調查筆錄卷(一)），證人即高雄關稅局前鎮分局前駐庫關員（八十一
年七月至八十三年三月一日任職）許長亮於海調站證述：「（問：貨主進口之汽車在
進入貨櫃場進口倉後，是否均應上鎖，車及鑰匙均由駐庫關員負責保管？）進口汽車
在進入貨櫃場進口倉後均要上鎖，車及鑰匙則由駐庫關員及倉庫管理員負責聯鎖保管
。（問：前述進口汽車若未經你允許，其他人『包括貨主、報關行及驗貨人員』能否
接近汽車及打開車門？）不可以。（問：進口汽車拆櫃進倉之後在查驗前，貨主及報
關行人員可否到進口倉看車？）不可以，必須向高雄關稅局前鎮分局稽查課申請特別
准單，獲准後才可以到進口倉看車。（問：你如何保管進口汽車之鑰匙？）進口汽車
在台灣貨櫃儲運股份有限公司（下稱台灣貨櫃公司）進口倉庫辦理拆櫃進倉手續後，
倉庫管理員即將進口汽車之鑰匙以信封袋裝妥，並且在信封袋上面註記船名、航次、
掛號、艙單號碼、提單號碼、車種、數量及倉位後，會同我放入進口汽車鑰匙專用聯
鎖保管箱內，共同聯鎖保管」（見同上卷），被告壬○○（曾任駐庫關員）於海調站
供述：「在我擔任駐庫關員時（汽車鑰匙）都是由驗貨員、報關行人員或開箱工人來
向我領取，依規定必須有驗貨員在場才能交給報關行人員，否則必須直接交給驗貨員
」（見海調站調查筆錄卷(三)）。如果無訛，則驗貨員於驗貨時，該進口汽車之鑰匙應
不會離開被告等人即驗貨人員之視線。換言之，縱使該進口汽車之鑰匙係在貨主手中
，貨主打開進口汽車時之一舉一動，當為被告等人所察悉。乃原判決未詳細勾稽，遽
於判決理由內論述：被告等二十三人所辯：「業主將該預製之車身號碼牌與事先進口
但尚未報關之低型車之車身號碼牌利用查驗前偷調換，而此偷換過程僅須數分鐘，嗣
於查驗人員會同查驗時，貨主乃指認上述已變造過車身號碼之賓士汽車請求查驗」等
語，自屬可能而容易之事等旨（見原判決第十一頁第四至七行及理由六之(五)），資為
諭知被告等無罪之理由，顯與卷內資料不符，而屬臆測之詞，其自由判斷職權之行使
，要難謂於經驗法則無違。(二)、原判決於理由內敘述「駐庫關員黃龍輝又稱案發後經
其接辦許長亮之職務，欲整理當時陳福得（貨主）為負責人之台灣貨櫃場進出車輛相
關資料時，發現所有資料均已銷燬無從搜尋建檔」等語（見原判決第十九頁倒數第四
至二行）。似認陳福得究竟有無進口低價車輛無從證明。繼又論謂「是被告等所辯同
案被告陳福得係以低價位車冒充受驗，同案被告陳福得向監理站請領牌照之高稅額車
輛，應係經調包進口之車輛，尚非全無憑據」（見原判決第十六頁第九至十一行），
則認陳福得除進口高價賓士車外，尚進口低價之賓士車，而以低價賓士車冒充受驗後
，自倉庫將高價賓士車調包提領。其判決理由之說明，不相一致，而有判決理由矛盾
之違誤。實情如何？自應詳予究明。檢察官上訴意旨執以指摘，為有理由，應認原判
決有撤銷發回之原因。
據上論結，應依刑事訴訟法第三百九十七條、第四百零一條，判決如主文。
中      華      民      國    九十二    年      七      月      四      日
                              最高法院刑事第十庭
                                  審判長法官  林  增  福
                                        法官  邵  燕  玲
                                        法官  吳  昆  仁
                                        法官  陳  世  雄
                                        法官  惠  光  霞
      右正本證明與原本無異
                                              書  記  官
中      華      民      國    九十二    年      七      月     十四     日


司法院資訊處製作；財團法人民間司法改革基金會備份。
